【裁判字號】    92,上易,992
【裁判日期】    920704
【裁判案由】    竊盜
【裁判全文】
臺灣高等法院刑事判決                            九十二年度上易字第九九二號
    上  訴  人  臺灣士林地方法院檢察署檢察官
    上  訴  人
    即  被  告  丁○○
    選任辯護人  甲○○律師
                蔡俊有律師
右上訴人被告因竊盜案件，不服臺灣士林地方法院，九十一年度易字第三０七號，中
華民國九十二年二月十九日第一審判決（起訴案號：臺灣士林地方法院檢察署九十一
年偵字第九二五號），提起上訴，本院判決如左：
    主  文
原判決撤銷。
丁○○竊盜，處有期徒刑肆月，如易科罰金，以佰元折算壹日。
    事  實
一、丁○○任職於內政部警政署國道公路警察局第一警察隊汐止分隊擔任員警，意圖
    為自己不法之所有，於民國九十年七月三十一日午間未服勤務時，趁同事乙○○
    離開位於台北縣汐止市○○街二五四號（即汐止分隊隊址）二樓之寢室，入內竊
    得乙○○置於制服長褲內之現金新台幣（下同）三千元，嗣乙○○循線查悉疑似
    丁○○所為，乃於同年八月十日十八時許，以其所有0000000000號手
    機傳送內容為：「如果有拿人錢財，請速還他人，否則送法辦」之簡訊一則至丁○○所有之0000000000號行動電話，丁○○始於八月十一日上午去電
    表示願意還款，並於隔日交還乙○○三千元。
二、案經內政部警政署國道公路警察局第一警察隊報告台灣士林地方法院檢察署檢察
    官聲請以簡易判決處刑，原審改依通常程序審理。
    理  由
一、訊據上訴人即被告丁○○，固坦承於前揭時、地擅自拿取乙○○放置長褲口袋內
    之三千元，嗣已將金錢歸還等情不諱，核與證人即被害人乙○○證述於九十年七
    月三十一日查覺原本放置寢室內長褲口袋中之三千元不見，嗣由被告出面返還等
    情相符。惟被告矢口否認有意圖不法所有之竊盜犯行，辯稱：前因乙○○藉女子
    「小禎」之事挑撥伊和妻子丙○○（之後已經離婚）間之感情，致伊夫妻失和吵
    架，伊因此心生不滿，遂以拿取乙○○三千元的方式整他（使乙○○在外喝酒時
    ，無錢可付帳），金錢得手後，均放置自己內務櫃中並未花用，伊之後並未接到
    乙○○的簡訊，嗣因與妻子吵架時提及乙○○，乃想起上情，而主動將錢交還乙○○云云。然查：
(一)乙○○發現放置於寢室之長褲口袋內三千元遺失後，即先委請刑事組同事鑑識指
    紋，後因懷疑係被告所為，遂於八月十日寄發內容為：「如果有拿人錢財，請速
    還他人，否則送法辦」之簡訊一則至被告手機，被告始於八月十二日回電表示願
    意還款，並於隔日交還三千元等情，業據被害人乙○○迭於警局初訊、原審偵審
    及本院審理時指證詳確。
(二)被告於所屬隊部開始調查本案時，即於九十年十一月二十九日偕同其妻丙○○向
    隊部隊長簡俊能、副隊長張雅慈表示係為報復乙○○，才擅自拿取乙○○所有三
    千元，讓他出門沒錢付帳乙節，為被告所不否認，並經證人簡俊能、張雅慈分別
    於偵查中及原審法院審理時證述明確（見偵卷第二十七頁背面、原審法院九十一
    年九月十三日訊問筆錄）；嗣於所屬隊部偵訊時改稱：案發當天因急欲取回送修
    車輛，乃先擅自拿取乙○○放置長褲口袋內之三千元，該三千元其實是要向乙○○借用，事後並曾去電乙○○，告知：「大洞仔（指乙○○），我星期二跟你借
    參仟圓，忘了跟你講，抱歉，明天上班我就還給你」，於還錢時並告知乙○○：
    「那天跟你借錢，來不及跟你講，是自己疏忽」云云在卷（見偵卷第七頁、第八
    頁）；後於檢察官偵查中卻又翻異前詞，辯稱：為了整乙○○才拿取其三千元，
    先前「借用之說」是乙○○教伊講的云云（見偵卷第二十八頁、第二十九頁）；
    而於原審法院第一次調查時，被告改稱：三千元是向乙○○所借，係乙○○主動
    告知伊錢放在何處，叫伊自行拿取，惟經原審法院再質以借錢細節，被告旋即改
    稱：因乙○○害伊和妻子吵架，所以才拿乙○○的錢，目的是要整他，還錢的前
    一天，伊有先打電話給乙○○，表示為了整他，錢拖了這麼久未還，很抱歉等語
    ，至借錢之說，是伊自己所想，惟旋又改稱：係乙○○教伊辯稱錢是借的云云（
    見原審法院九十一年六月七日訊問筆錄），再於原審法院第二次調查時，則稱：
    拿取乙○○三千元，是因乙○○住中部，要讓伊沒有錢付車資回家，經原審法院
    質以乙○○第二天有無休假，被告則稱並不確定（見原審法院九十一年七月十九
    日訊問筆錄）。綜觀被告上開辯解，就系爭三千元究係向乙○○所借，抑或出於
    報復整人之目的而拿取，先後說詞反覆，其中就「借錢之說」部分，被告雖諉稱
    係乙○○教伊說的，然以被告所屬隊部展開約談偵訊前，即曾主動找隊長簡俊能
    解釋案發原委，當時並未提出所謂「借錢之說」，業據證人簡俊能證述如前，被
    告係於九十年十二月一日十二時三十分至十四時五十分於隊部接受偵訊時，初次
    提出該等辯解，而同一日二十時乙○○接受偵訊時，仍堅指三千元係遭被告所偷
    ，有偵訊筆錄在卷可憑，該等辯詞如係依被告所稱，由乙○○指示被告所陳，乙○○豈有於緊隨被告之後接受偵訊時，仍堅執先前說法，直指被告行竊而與被告
    說詞相互歧異之可能？又被告就其拿取乙○○金錢之前，是否已先徵得乙○○同
    意，說詞前後矛盾，參以被告身為執法之警察，豈有不知未徵得別人同意擅取他
    人金錢，屬竊盜行為之理，而被告如果事前徵得乙○○同意借用金錢，則事後乙○○何須向同事黃士原表示金錢遭竊（見偵卷第十七頁背面，黃士原偵訊筆錄）
    ，是該等「借錢之說」，堪信係被告事後之捏詞，與常理有違，不足採信。至被
    告另執「整人之說」主張並無不法所有之意圖，然以被告初向隊長簡俊能表示拿
    取三千元，是要讓乙○○出門沒錢付帳，於原審法院調查時，卻改稱因乙○○家
    在中部，要讓乙○○沒錢付車資回家云云，核其先後所供，已有出入，且乙○○
    是否果真如被告之「預期」，延至付帳之際始發現金錢遭竊，尚屬未定，又果真
    如此，以金融卡、信用卡使用之普及程度，亦不必然發生無錢付帳之「窘境」，
    而原審法院另以乙○○次日是否有休假乙節質問被告，被告竟表示並不清楚，衡
    情被告當時既未能確定乙○○是否休假，其逕自拿取陳員三千元能否達成其所稱
    使乙○○沒錢付車資回家之目的，亦屬可疑，是被告整人之辯，實屬牽強，亦難
    採信。
(三)又被告所稱係出於整人之目的而拿取乙○○三千元之辯縱令屬實，亦無礙於被告
    主觀不法所有意圖之認定，蓋以：被告既辯稱其拿錢之動機係出於報復乙○○，
    顯見渠二人間已有怨隙，則被告一旦拿取乙○○金錢後，一般情形下，當無再出
    面向乙○○坦承拿取金錢而加以返還之可能，否則即有自陷遭乙○○反指訴其「
    竊盜」財物之風險，而由此亦堪認被告所稱其係主動去電乙○○表明欲返還三千
    元之辯，與常理有違，已難採信；其次，被告如確係單純出於整人報復之目的，
    自可於拿取金錢而達成整人之目的後，旋將金錢以匿名方式歸還乙○○，以自清
    其確無不法所有之意圖，惟被告並無此類舉止。被告係延至十數日後，始出面返
    還金錢予乙○○，足以佐證被害人乙○○所陳被告係於其發簡訊後，始去電表明
    欲返還金錢之詞，應屬可信，被告顯係於收到乙○○之簡訊後，恐自己之犯行即
    被揭發，乃不得已出面返還乙○○金錢。至被告另辯稱：拿取三千元後，即將錢
    放置在內務櫃內，因常與妻子吵架，沒有想到那麼多，一時忘記，才未立即返還
    ，嗣因乙○○女友「小禎」之事和妻子吵架時談到乙○○，才突然想起，並主動
    將錢返還乙○○云云。（見原審法院審判筆錄），被告一方面稱因乙○○之緣故
    而與妻子吵架，以致忘記「整乙○○」一事，卻又稱因吵架時談到乙○○，才又
    想起拿乙○○三千元整他之事，其辯詞矛盾齟齬，與常情有違，不足採信。是被
    告縱令出於整人之動機屬實，然其既已拿取乙○○之三千元，且被告實際上係因
    收到被害人乙○○勸諭還錢之簡訊後，始被動返還該筆金錢等情觀之，被告實無
    主動再返還該筆金錢之可能，堪認其於擅取乙○○三千元之際，主觀上確有不法
    所有之意圖。被告實無主動再返還該筆金錢之可能，堪認其於擅自拿取三千元之
    際，主觀上關係，而由自己持有支配該等金錢之不法所有意圖無訛。
(四)至被告所舉證人丙○○、王雅禎（綽號「小禎」）等人雖均證稱：被告及其前妻
    丙○○間，曾為「小禎」之事而失和，且起因係乙○○向丙○○暗示被告與「小
    禎」間有不正常之交往，被告與丙○○因而離婚等情，丙○○於本院調查時仍為
    相同之供述。縱令證人所證上情屬實，被告確因心生怨懟，乃擅自拿取乙○○之
    金錢以為報復，亦僅屬動機而已，並無礙於被告主觀上就系爭三千元有不法所有
    意圖之認定，是證人所證，尚不足為有利被告認定之依據。
(五)綜上，本案事證明確，被告犯行堪予認定，應依法論科。
二、核被告丁○○所為，係犯刑法第三百二十條第一項之竊盜罪。原審因而予以論罪
    科刑，固非無見。惟查被害人乙○○於原審及本院調查時均稱：「當時我跟小禎
    交往，．．．．後來丁○○的太太在他的手機上發現小禎的電話，問我丁○○是
    否交了一個女朋友，我說那是他的乾妹妹，並說男孩子收了一個乾妹妹是什麼關
    係你自己去想，後來趙太太在電話中說要拿刀子去殺小禎」等語。足證被告與其
    妻確為「小禎」之事有所爭執，乙○○前開言語，客觀上確易引起誤會，被告因
    此為報復之舉，尚非無因，原判決未審酌被告之犯罪動機。又被告擔任前開職務
    期間自九十年元月起至九十二年十二月十七日止獲嘉獎四十餘次，並記功一次，
    有被告所提內政部警政署國道公路警察局第一警察隊令三十七紙（附於本院卷）
    可按，足證其執行職務忠勤任事，品行尚非無可取之處。其因受刺激犯本件竊盜
    ，雖有損警察形象，惟其所竊財物僅為三千元，且已交還被害人，原審徒以被告
    供詞反覆為由，未能詳酌刑法第五十七條所列各款情事，量處徒刑陸月，自有可
    議。檢察官上訴，認原判決量刑過輕，指摘原判決不當，核無理由。被告上訴否
    認有不法所有之意圖，指摘原判決不當，核亦無理由。惟原判決既有可議，自應
    由本院將之撤銷改判。爰審酌被告前開所述犯罪之動機，及其犯罪之目的，犯罪
    之手段，暨其品性，犯罪所生之損害等一切情狀，並參酌公訴人具體求刑，量處
    被告有期徒刑肆月，並諭知易科罰金之折算標準以佰元折算一日。
據上論斷，應依刑事訴訟法第三百六十九條第一項前段、第三百六十四條、第二百九
十九條第一項前段、刑事第三百二十一條第一項、第四十一條第一項前段，罰金罰鍰
提高標準條例第一條前段、第二條，判決如主文。
本案經檢察官蔡薰慧到庭執行職務。
中      華      民      國    九十二    年      七      月      四      日
                              臺灣高等法院刑事第四庭
                                  審判長法  官  蔡  永  昌
                                        法  官  徐  昌  錦
                                        法  官  陳  榮  和
右正本證明與原本無異。
不得上訴。
                                        書記官  劉  麗  芬
中      華      民      國    九十二    年      七      月      八      日
附錄：本案論罪科刑依據法條：
中華民國刑法第三百二十條第一項
意圖為自己或第三人不法之所有，而竊取他人之動產者，為竊盜罪，處五年以下有期
徒刑、拘役或五百元以下罰金。
意圖為自己或第三人不法之利益，而竊佔他人之不動產者，依前項之規定處斷。
前二項之未遂犯罰之。


司法院資訊處製作；財團法人民間司法改革基金會備份。
